臺灣高雄地方法院刑事裁定　　　　　　 96年度交聲字第279號
原處分機關　高雄市政府
異　議　人
即受處分人　甲○○
上列受處分人因違反道路交通管理處罰條例案件，對於高雄市政
府中華民國96年4 月9 日所為之處分（原處分案號：高市府交裁
字第裁32-B00000000號）聲明異議，本院裁定如下：
    主  文
聲請駁回。
    理  由
一、異議意旨以：受處分人即異議人甲○○於民國95年11月14日
    晚上9 時許，騎乘車牌號碼NB9-473 號之機車，行經高雄市
    小港區○○○○○路口前，因酒精濃度超過標準為警查獲，
    已經緩起訴處分命向國庫支付4 萬元，受有負擔，其後卻又
    經高雄市交通事件裁決中心裁處罰鍰新台幣45,000元整，吊
    扣駕駛執照12個月，該處分顯然錯誤，請求撤銷原處分云云
    。
二、按汽車駕駛人，駕駛汽車經測試檢定，酒精濃度超過規定標
    準者，處新台幣15,000元以上60,000元以下罰鍰，並當場移
    置保管其車輛及吊扣其駕駛執照1 年；因而肇事致人受傷者
    ，並吊扣其駕駛執照2 年；致人重傷或死亡者，吊銷其駕駛
    執照，並不得再考領，道路交通管理處罰條例第35條第1 項
    第1 款定有明文。又我國行政罰法前於94年2 月5 日依法公
    布，嗣於95年2月5日起即生效施行，是有關「違反行政法上
    義務而受罰鍰、沒入或其他種類行政罰之處罰時，適用本法
    。但其他法律有特別規定，從其規定。」、「本法所稱其他
    種類行政罰，指下列裁罰性之不利處分：一限制或禁止行為
    之處分：．．吊扣證照．．。」、「行為後法律或自治條例
    有變更者，適用行政機關最初裁處時之法律或自治條例。但
    裁處前之法律或自治條例有利於受處罰者，適用最有利於受
    處罰者之規定」、「一行為同時觸犯刑事法律及違反行政法
    上義務規定者，依刑事法律處罰之。但其行為應處以其他種
    類行政罰或得沒入之物而未經法院宣告沒收者，亦得裁處之
    。前項行為如經不起訴處分或為無罪、免訴、不受理、不付
    審理之裁判確定者，得依違反行政法上義務規定裁處之。」
    ，該法第1條、第2條第1項、第5條及第26條固分別規定甚詳
    。次按「一事不二罰」原則係以刑事刑罰優先於行政罰，地
    方法院檢察署檢察官處分緩起訴後，一旦高等法院檢察署檢
    察官處分維持原緩起訴，該刑事案件形式上即告確定，在法
    制上即已生緩起訴之確定力，雖行政罰法第26條第2 項未將
    緩起訴處分納入，然自緩起訴處分確定而未對違規者採取任
    何刑事處罰之法律效果觀之，應與不起訴處分相類；固緩起
    訴可能因被告未履行緩起訴之負擔而遭撤銷，然緩起訴是否
    撤銷，仍屬未定之狀態，而國家行為決定之時，自以當時既
    定之法制狀態，為判斷決定之準據（而既定之法制狀態係緩
    起訴處分已確定），無從慮及日後或可能發生或不發生之未
    定事實，則本案中緩起訴既告確定，刑事處罰自始未啟動，
    即應比照不起訴處分之法律效果，容由行政機關為行政罰之
    處分。又如日後緩起訴處分遭撤銷而啟動刑事處罰程序，自
    仍得由裁罰機關依人民申請或依職權撤銷裁罰處分予以救濟
    。再就緩起訴處分所諭知之負擔，終究非刑法規範之刑事處
    罰，自與刑法罰法第26條規定之「一事不二罰」原則無涉。
三、經查：本件異議人甲○○確於95年11月14日20時15分許，在
    高雄市中鋼公司內與同事飲用保利達2 杯，明知其飲酒後已
    達不能安全駕駛動力交通工具之程度，竟於同日20時40分許
    ，仍騎乘車牌號碼NB9-473 號之重型機車，沿高雄市○○區
    ○○路由北往南方向行駛，嗣於同日21時許，行經高雄市小
    港區○○○○○路口前，經警攔查，測得其呼氣所含酒精濃
    度達每公升0.76毫克，客觀上已達不能安全駕駛動力交通工
    具之程度，經高雄市政府警察局小港分局報告偵辦，嗣經檢
    察官於95年12月18日以95年度偵字第30227 號為緩起訴處分
    ，緩起訴期間為1 年，並命異議人履行立悔過書、向國庫支
    付4 萬元等義務後，經高雄市交通事件裁決中心裁處罰鍰新
    台幣45,000元整，吊扣駕駛執照12個月之事實，均為異議人
    所不爭執，且有臺灣高雄地方　法院檢察署檢察官95年度偵
    字第30227 號緩起訴處分書列印本及異議人提出之高雄市政
    府高市府交裁字第裁32-B00000000號違反道路交通管理事件
    裁決書等各1 份附於本院卷可證，又該緩起訴處分業據檢察
    官依職權送請再議，經臺灣高等法院高雄分院檢察署於96年
    1 月2 日以96年度上職議字第102 號為駁回之處分而告確定
    之事實，亦有卷附臺灣高等法院高雄分院檢察署96年度上職
    議字第102 號處分書列印本1 份在卷可佐。是承前旨，異議
    人前開酒後騎乘經測試檢定超過規定法定標準之行為，係經
    檢察官為緩起訴處分確定，而非提起公訴予以判刑，刑事處
    罰之根本未啟動，自應比照不起訴處分之法律效果，仍應容
    由行政機關為行政罰之處分。至異議人依緩起訴處分所命應
    履行之上開事項，係緩起訴之負擔，並非刑法上所規定之刑
    罰，已如前　述，自與行政罰法第26條之「一事不二罰」規
    定無涉，異議人主張，委無足採。是以，原處分機關依道路
    交通管理處罰條例第35條第1 項第1 款規定裁處罰鍰45,000
    元，並為吊扣駕照12個月之處罰，於法有據。
    本件異議為無理由，應予駁回。
據上論斷，應依道路交通管理處罰條例第87條第2 項、道路交通
案件處理辦法第19條，裁定如主文。
中　　華　　民　　國　　96　　年　　4 　　月　　20　　日
                  交通法庭  法　官   戴韻玲
以上正本證明與原本無異。
如不服本裁定，應於收受送達後5 日內向本院提出抗告狀。
中　　華　　民　　國　　96　　年　　4 　　月　　20　　日
                            書記官   李春慧
